【裁判字號】    88,上易,313
【裁判日期】    890328
【裁判案由】    清償債務
【裁判全文】
臺灣高等法院民事判決  八十八年度上易字第三一三號
      上  訴  人  甲○○
                              .
                              .
      被  上訴人  福灣企業股份有限公司
                              .
      法定代理人  卡爾森      .
      訴訟代理人  方錫勳      .
右當事人間請求清償債務事件，上訴人對於中華民國八十八年十一月十一日臺灣臺北
地方法院八十八年度訴字第二八一五號第一審判決提起上訴，本院判決如左：
      主      文
上訴駁回。
第二審訴訟費用由上訴人負擔。
      事      實
甲、上訴人方面：
  壹、聲明：
    一、原判決廢棄。
    二、被上訴人在第一審之訴駁回。
    三、第一、二審訴訟費用由被上訴人負擔。
  貳、陳述：除與原判決記載相同者，予以引用外，補稱：
    一、訴外人詹慧萍向被上訴人分期付款購買小客車上訴人有擔保無訛。
    二、當時言明利息為十二點二五，被上訴人將空白之契約書讓我簽，後來發覺利
        息竟然高達十三點九六六，顯然過高，如按十二點二五計算，我願購買系爭
        小客車。
  、證據：援用第一審所為之立證方法。
乙、被上訴人方面：
  壹、聲明：如主文所示。
  貳、陳述：除與原判決記載相同者予以引用外，補稱：
    一、訴外人詹慧萍向被上訴人購買自小客車，因違約，尚應給付被上訴人如原判
        決主文所示第一項之金額，上訴人為連帶保證人，故向其請求給付。
    二、本件附條件買賣合約書，上訴人於簽約時，並無異議。
  、證據：援用第一審所提出之證據。
      理      由
一、本件被上訴人主張：訴外人詹慧萍於民國八十七年九月三十日向伊購買福特ＣＴ
    ７５─５Ｚ型、車牌號碼Ｖ５─１６６５之小客車並訂定附條件買賣合約，以分
    期付款方式為給付（分期明細如原判決附表），上訴人同意為連帶保證人。詎訴
    外人自購車後竟自第一期款拒不付款，伊為確保債權於八十七年十一月分別就保
    證人即上訴人及另保證人張台英依支付命令請求（張台英部分已確定），而上訴
    人則聲明異議。伊於八十八年一月二十五日依法取回車輛，唯於同年二月二日遭
    竊，旋於同月十日尋獲，並於同年三月六日依法公開拍賣完成。而受有部分清償
    。上訴人為連帶保證人應負連帶保證義務甚明。爰求為判命被上訴人給付差價二
    十四萬四千四百二十八元本息之判決。
二、上訴人則以：伊有連帶保證無訛，然簽約時契約是空白的，事前曾約定利率為十
    二點二五，然事後被上訴人提出之契約書之利率竟高達十三點九六六，被上訴人
    未將附條件買賣契約書寄給伊，雙方並未合意，契約應屬無效等語，資為抗辯。
三、查本件被上訴人主張之事實，已據其提出與所述相符之附條件買賣合約書影本一
    份、支付命令及確定證明影本各一份、桃園縣警察局證明單影本一份、公開拍賣
    單影本一份、繳款通知書影本一份、債權明細表影本一份為證（見原審卷第十一
    －二十一頁）。上訴人對於前開附條件買賣合約書簽名之真正並不爭執，惟以被
    上訴人請求之利息過高，且當初未講明利率多少，簽約時契約是空白的，沒有內
    容，被上訴人亦未將附條件買賣合約書寄給伊看，合約應無效等語置辯。然查，
    原審訊據證人即萬達汽車公司業務員陳萬鐘到庭結稱略以：賣主是萬達汽車公司
    ，我們向福灣公司（即被上訴人）貸款，要先送件，福灣同意後他們才開發票，
    我們才與詹慧萍簽約，貸款利率是看頭期款付多寡而決定，頭期款多則利率少，
    反之即多，上訴人頭期款付二萬五千元，貸款五十萬元，伊有一年一年算利息給
    上訴人看，附條件買賣契約上訴人是先簽名，蓋章，上面是空白沒有錯，上訴人
    發現利率十三點多時有找伊，伊向福灣反應，但福灣沒有反應，每期給付款與契
    約書上所寫金額差幾百元等語（見原審卷第三一－三二頁）。而上訴人對於證人
    之證詞並無意見，足證上訴人於簽約時即已知其貸款利率之多少將視其所繳付頭
    期款之金額多寡而有差異，且依上開附條件買賣合約第10.點所載之利息為年息百
    分之十三點九六六，並未逾民法第二百零五條所定最高年息百分之二十之限制，
    亦未有明顯偏高之情形；雖上訴人簽約時，因涉及所繳頭期款金額、貸款金額之
    多少、利率多寡、貸款公司是否接受等因素，以致前開附條件買賣合約書之上欄
    均空白，固據證人陳萬鐘述明，然上訴人就其所欲購買之車型、排氣量、車價等
    均已確定，所爭執者僅在於利率之一項，而此則繫乎其所繳頭期款之多少而定，
    惟當時訴外人詹慧萍尚未確定其欲繳之頭期款金額，是以被上訴人待上訴人確定
    欲繳之頭期款為二萬五千元及欲貸款金額後，始確定利率之數額，並據以製作前
    開附條件買賣合約之各欄內容，而此已據證人將其應繳之每期分期款告知上訴人
    ，此亦據上訴人陳明每期繳納一萬三千多元等語，與前開合約書上所載每期支付
    一萬三千七百六十四元亦相符，利率已屬可得確定；上訴人復主張因被上訴人未
    交付上開附條件買賣合約而應為無效云云，然並未能舉證證明，且查上開附條件
    買賣合約之內容並無有何違反平等互惠之原則或有何顯失公平之情形，綜上所述
    ，上訴人之抗辯為不可採，而應認被上訴人之主張為可採信。
四、從而被上訴人依據連帶保證之法律關係請求上訴人給付差價二十四萬四千四百二
    十八元及自八十八年三月十一日起至清償日止，按年息百分之五計算之法定遲延
    利息，為有理由，原審判決予以准許，核無不合，上訴意旨，仍執陳詞，指摘原
    判決不當，聲明廢棄改判為無理由，應予駁回上訴。
五、據上論結，本件上訴為無理由，依民事訴訟法第四百四十九條第一項、第七十八
    條，判決如主文。
中      華      民      國    八十九    年      三      月    二十八    日
                                民事第八庭
                                    審判長法  官  鄭  三  源
                                          法  官  黃  豐  澤
                                          法  官  郭  松  濤
右正本係照原本作成。
不得上訴。
中      華      民      國    八十九    年      三      月    二十九    日
                                          書記官  方  素  珍


司法院資訊處製作；財團法人民間司法改革基金會備份。
